【裁判字號】    97,易,745
【裁判日期】    971121
【裁判案由】    竊盜
【裁判全文】
臺灣苗栗地方法院刑事判決               97年度易字第745號
公  訴  人  臺灣苗栗地方法院檢察署檢察官
被      告  甲○○
                      弄43號.
上列被告因竊盜案件，經檢察官提起公訴（97年度偵字第1216號
 ），本院判決如下：
    主  文
甲○○無罪。
    理  由
一、公訴意旨略以：甲○○受僱於福駿營造有限公司（下稱福駿
    公司），擔任福駿公司向苗栗縣三義鄉公所標得「大安溪區
    第4 林班天然災害滑崩土石清淤工程」（下稱清淤工程）之
    工地負責人，清淤工程於民國97年2 月11日申報開工，甲○○明知工程標售之範圍包含清淤工程費及土石標售費，應依
    契約圖說所定範圍、高程、面積進行韋伯颱風所造成土石崩
    滑，經清運後暫堆置於農地之清淤作業，不得越界或逾越可
    採高程。竟意圖為自己不法之所有，利用在苗栗縣三義鄉○○○段118 地號己○○所有，由戊○○所管理土地進行清淤
    工程之機會，自97年3 月2 日起，以應地主要求整地為由，
    指示不知情之怪手司機張治秦、潘文祥、綽號「阿天」之男
    子及砂石車司機許文愷等人（張治秦、潘文祥、許文愷等人
    另為不起訴處分）於清除地面上堆置之淤泥後，向下挖掘該
    農地之土石面積達407.14平方公尺及同段90地號國有土地面
    積達11.10 平方公尺、同段116 地號國有土地面積達12.88
    平方公尺，挖掘之深度約1 公尺至1.5 公尺，土石數量約10
    87.5立方公尺。甲○○於每次挖掘後即指示不知情之砂石車
    司機將土石運往不詳處所及志昆實業有限公司（下稱志昆公
    司，即日泰砂石場）等處加工作成級配後伺機販售牟利。嗣
    於97年3 月6 日上午11時50分許，為警查獲在現場指揮之甲○○及作業中之張治秦、潘文祥、許文愷等人，並扣得挖土
    機2 部、車牌號碼7K-953號聯結車1 部，及日泰砂石場出具
    之送貨單5 張，因認被告涉有刑法第320 條第1 項之竊盜罪
    嫌。
二、按犯罪事實應依證據認定之，無證據不得認定犯罪事實；又
    不能證明被告犯罪者，即應諭知被告無罪之判決，刑事訴訟
    法第154條第2項、第301條第1項分別定有明文。又事實之認
    定，應憑證據，如未能發現相當證據，或證據不足以證明，
    自不能以推測或擬制之方法，以為裁判基礎，最高法院著有
    40年台上字第86號判例意旨足資參照。另按認定犯罪事實，
    所憑之證據，雖不以直接證據為限，間接證據亦包括在內，
    然無論直接或間接證據，其為訴訟上之證明，須於通常一般
    之人均不致於有所懷疑，而得確信其為真實之程度者，始得
    據之為有罪之認定，倘其證明尚未達到此一程度，而有合理
    性懷疑之存在時，即無從為有罪之認定，最高法院76年台上
    字第4986號判例意旨亦可參照。又刑法上之竊盜罪，係以乘
    人不知秘密竊取他人之動產為成立要件，倘若他人知悉且同
    意，則與刑法上竊盜罪之構成要件不相符。
三、公訴人認被告甲○○涉犯上開竊盜罪嫌，無非係以被告對於
    前揭時地利用清淤工程之機會竊盜土石之事實，已供認不諱
    ；並有證人戊○○、丁○○、丙○○、高秀蘭等人之證詞，
    及大安溪區第4 林班天然災害滑崩土石清淤工程工地會勘紀
    錄、現況點交紀錄、土地複丈成果圖、清淤工程契約書、履
    勘現場筆錄為其論據。
四、訊據被告堅決否認有何竊盜犯行，辯稱：其僅係往下挖堆置
    於118 地號之清淤土石，又因地主要求將該土地回復至可耕
    作之狀態，且要墊高，伊始應地主要求挖起部分農田之表層
    土堆放於旁邊，以供回填墊高等語。
五、經查：
  (一)據證人即林務局新竹林區管理處（下稱林務局）巡山員乙○○於本院證稱：96年12月14日林務局將清淤土石點交予苗栗
    縣三義鄉公所時，伊有在場，當時118 地號上除有堆置清淤
    土石外，尚有一些從118 地號農田挖起來之表層土；因堆置
    清淤之土石，會先把農田上一些表層土挖起來放旁邊，等到
    清淤之土石移走後，再將表層土回填回去（見本院97年11月
    7 日審判筆錄第10頁）。核與118 地號土地管理人戊○○於
    本院證稱：伊有要求林務局先把一部份表層土挖起來放旁邊
    ，之後再放清淤之土石，該表層土是作為回填之用，所挖之
    深度應該有1 米深；96年12月14日點交時，伊有在場，當時
    先前挖起來之表層土還放在旁邊等語相符（見同上筆錄第13
    頁）。足徵林務局在118 地號堆置清淤土石前，已有挖起一
    部份表層土，清淤之土石有部分係堆置於118 地號地表以下
    ，是被告因此往下挖起清淤之土石，實難認有何不法。
  (二)參以三義鄉公所與福駿公司簽訂之清淤工程契約書第16條約
    定：福駿公司所清除之土石，若未逾越計畫高程0.5 公尺、
    計畫斷面位置1.5 公尺，即屬查驗合格。而所謂計畫高程乃
    縱的設計，計畫斷面位置乃橫的設計，即堆置清淤土石範圍
    內，縱面往下挖以不超過0.5 公尺，橫面往下挖以不超過1.
    5 公尺為限，均符合契約之約定等情，亦據證人即本件清淤
    工程監造廠商華韋工程顧問有限公司現場監工丙○○於本院
    證述在案（見同上筆錄第7 頁）。綜上，堪認本件清淤之土
    石有部分係堆置於118 地號地表以下，故契約乃約定福駿公
    司得往下挖掘0.5 或1.5 公尺，尚屬符合契約之約定。
  (三)審諸118 地號土地管理人戊○○於本院證稱：伊原本即要求
    林務局將清淤土石清走後，必須整地；伊並有要求承包商福
    駿公司幫伊整地，要將土地填高一點；承包商前來清運時，
    伊即向承包商表示表層土要挖起來，而挖起來之表層土並未
    載走，全部均放在土地旁邊，事後並全部回填於土地上；伊
    不認為有超挖，因伊同意承包商整地挖起表層土；目前伊土
    地已經填高了，並未受有損害等語（見同上筆錄第14、15頁
    ）。上開證詞核與96年12月14日現況點交紀錄記載之點交情
    形一：「118 、119 地號地主表示因該地較低漥，請於清移
    時，保留部分土石以避免淹水」之情吻合（見偵卷第45頁）
    。從而被告將118 地號地表下之清淤土石清除完畢後，既係
    依土地管理人戊○○之指示挖起地表下之表層土，之後將土
    地墊高，再將挖起之表層土回填覆蓋於土地上，並未將挖起
    之表層土外運，尚難認被告有盜採118 地號土石之行為。
  (四)又福駿公司所挖出之長29公尺、寬13-16.5 公尺、深約1.5
    公尺之範圍，係於97年3 月6 日早上所挖掘者，業據證人丙○○於本院結證在卷（見本院97年11月7 日審判筆錄第6 頁
    ），而挖掘當時戊○○並未在場，是以被告甲○○於警詢時
    供稱地主對於伊挖出上開坑洞並不知情一節，與事實並無違
    背。至於戊○○雖於警詢時表示不同意被告開挖伊所有農田
    下之土石（見偵卷第29頁），惟查戊○○不同意被告盜採11
    8 地號下之土石外運販賣，此乃當然，惟戊○○則同意承包
    商挖掘表層土用以整地，是以上開警詢內容，要屬不明確，
    自難以戊○○曾於警詢時表示不同意被告往下挖農田之土石
    ，即認被告必有盜採行為。
  (五)再者，上開挖掘範圍經檢察官指示地政事務所測量結果，雖
    有部分為國有土地（116 地號12.88 平方公尺、90地號11.1
    0 平方公尺）。惟查，林務局於96年12月14日將清淤土石點
    交予三義鄉公所，及三義鄉公所於97年2 月4 日與福駿公司
    簽訂清淤工程契約時，均未指示地政事務所測量，渠等猶不
    知清淤土石有部分佔用國有土地之情形，則被告焉能知悉！
    況據證人丙○○於本院證稱：因現場有田埂，且以地籍圖套
    繪，確認上開挖掘範圍並未越界，何以事後測量結果有越界
    ，伊不清楚（見本院97年11月7 日審判筆錄第9 頁）。是本
    件亦難遽認被告明知清淤土石下方有部分為國有土地，仍予
    往下挖掘表層土，而涉有盜採國有土地土石之犯行。
六、綜上所述，被告既係往下挖取堆置於118 地號土地之清淤土
    石，並於清除後，依照該土地管理人戊○○之指示挖起部分
    表層土放在旁邊，俟墊高土地後，再將上開表層土回填覆蓋
    於土地上，並未將挖起之表層土外運，即難認被告有竊取他
    人土石之犯行，與刑法竊盜罪之構成要件不符。此外，復查
    無其他積極證據足資證明被告有何公訴人所指之犯行，依前
    揭說明，自應為被告無罪之諭知。
據上論結，應依刑事訴訟法第301 條第1 項前段，判決如主文。
本案經檢察官黃俊鳴到庭執行職務。
中    華    民    國    97    年    11    月    21    日
                  刑事第一庭審判長法  官黃佩韻
以上正本證明與原本無異。
如不服本判決應於收受判決後10日內向本院提出上訴書狀，並應
應敘述具體理由。其未敘述上訴理由者，應於上訴期間屆滿後20
日內向本院補提理由書 (均須按他造當事人之人數附繕本)「 切
勿逕送上級法院」。告訴人或被害人如對本判決不服者，應具備
理由請求檢察官上訴，其上訴期間之計算係以檢察官收受判決正
本之日期為準。
                                  書記官  巫  穎
中    華    民    國    97    年    11    月    21    日


司法院資訊處製作；財團法人民間司法改革基金會備份。
